臺灣高雄地方法院刑事判決　　　　　　　96年度訴緝字第25號
公　訴　人　臺灣高雄地方法院檢察署檢察官
被　　　告　乙○○
指定辯護人　本院公設辯護人 黃文德
上列被告因強盜案件，經檢察官提起公訴（91年度偵字第9789號
），本院判決如下：
    主  文
乙○○意圖為自己不法之所有，結夥三人以上，攜帶兇器，以強
暴至使不能抗拒，而取他人之物，處有期徒刑柒年貳月。
    事  實
一、乙○○、鄭有勝（另經本院以民國91年度訴字第1862號判處
    有期徒刑5 年6 月確定）、楊宗霖、許晉榮與許晉發（另經
    台灣高等法院高雄分院以92年上訴字第950 好判處有期徒刑
    7 年2 月，經最高法院以95年台上字第2759號撤銷發回，尚
    未確定）等成年人共5 人，共同意圖為自己不法所有之犯意
    聯絡，於90年9 月23日23時30分許，由楊宗霖駕駛，連同未
    參與之不知情女子潘巧玲（另經台灣高等法院高雄分院以92
    年度上訴字第1819號判決無罪確定），6 人共乘不詳車牌之
    豐田廠牌銀灰色自用小客車，先至詹逢傑所經營位在高雄縣
    大寮鄉○○○路476 號之「JOJO檳榔攤」，因見詹逢傑尚在
    檳榔攤內而暫時以購買檳榔後作罷；旋於翌日（即90年9 月
    24日）凌晨3 時30分許，再度共乘上開自用小客車至「JOJO
    檳榔攤」後方停車場停放後，由鄭有勝、乙○○留在自用小
    客車上做把風之行為（潘巧玲亦在車上惟未參與），楊宗霖
    、許晉榮與許晉發3 人則下車至「JOJO檳榔攤」前，先藉由
    購買新臺幣（下同）50元檳榔而讓服務小姐甲○○找錢之際
    ，由許晉榮手持客觀上足以危害人生命、身體具有危險性之
    兇器尖刀1 支架在檳榔攤小姐甲○○肚子，以此強暴方式致
    使甲○○不能抵抗，楊宗霖、許晉榮與許晉發等3 人則強取
    該檳榔攤內現金9,080 元後，旋返回上開自用小客車駕車逃
    逸，並偕同至高雄市鹽埕區華陽飯店分贓。
二、案經高雄縣警察局林園分局報請暨臺灣高雄地方法院檢察署
    檢察官自動檢舉偵查起訴。
    理  由
壹、程序部分：本件關於卷內證據資料之證據能力部分，被告乙
    ○○及辯護人均不爭執證據能力，合先敘明。
貳、實體部分：
一、上揭犯罪事實，業據被告於本院審理時坦誠不諱，核與證人
    即ＪＯＪＯ檳榔攤服務小姐甲○○、ＪＯＪＯ檳榔攤老闆詹
    逢傑、ＪＯＪＯ檳榔攤服務小姐馬宛晴及共同被告鄭有勝、
    潘巧玲證述情節大致相符，足認被告自白與事實相符，應堪
    採信。
二、查共犯楊宗霖、許晉榮與許晉發攜帶長約3 臺尺之尖刀1 支
    ，而尖刀者為金屬製品，質地堅硬，在客觀上得以危害人生
    命、身體而具有危險性，且長約3 臺尺之尖刀益屬客觀上足
    以危害人生命、身體而具有危險性之銳器，乃屬兇器之列。
    核被告所為，係犯修正後刑法第330 條第1 項之結夥3 人以
    上攜帶兇器強盜之加重強盜罪。被告所為，原成立其行為時
    尚屬有效施行之懲治盜匪條例第5 條第1 項第1 款之強盜罪
    ，惟該條例業經總統於91年1 月30日公布廢止向後失效，並
    於同日公布修正刑法第328 條、第330 至332 條等有關強盜
    罪之規定，均於同年2 月1 日生效，被告強盜之行為，於行
    為時至裁判時，均有刑罰之規定，故該條例之廢止，係屬行
    為後法律有變更，自應予以比較適用。是於懲治盜匪條例有
    效施行期間，與原懲治盜匪條例第5 條第1 項第1 款強盜罪
    之構成要件相當之舊刑法關於強盜罪之規定，既因懲治盜匪
    條例之有效施行而未適用，於盜匪條例廢止，刑法同時修正
    公布施行後，比較刑之輕重時，自應比較適用修正後刑法與
    原懲治盜匪條例之規定，而非比較新舊刑法之規定，此為最
    高法院現今之見解；準此，原懲治盜匪條例第5 條第1 項第
    1 款強盜罪之刑度為「無期徒刑或7 年以上有期徒刑」，而
    91 年1月30日修正公布後刑法第330 條第1 項之加重強盜罪
    之刑度則為「7 年以上有期徒刑」，最高刑度並未至無期徒
    刑，自應依刑法第2 條第1 項後段之規定，以91年1 月30日
    修正公布後之刑法第330 條第1 項之加重強盜罪較有利於被
    告，而以之為論罪科刑之依據。是被告之行為，係犯刑法第
    33 0條第1 項之結夥3 人以上、攜帶兇器加重強盜罪。又本
    件被告行為後，刑法於94年1 月7 日修正，並自95年7 月1
    日施行，其中第28條共犯之規定將「2 人以上共同實施犯罪
    之行為者，皆為正犯」，修正為「2 人以上共同實行犯罪之
    行為者，皆為正犯」，修法後將完全未參與犯罪行為之實行
    之陰謀共同正犯及預備共同正犯刪除，而本件被告與許晉發
    、許晉榮、楊宗霖與鄭有勝等人對於上開加重強盜之犯行，
    均有犯意聯絡與行為分擔，並已著手於實施持槍強盜之犯罪
    行為，不論依修正前或修正後刑法第28條之規定，均構成共
    同正犯，對被告而言並無有利或不利之情形，自不生新舊法
    比較之問題，應依修正之刑法第28條，論以共同正犯。
三、審酌被告案發當時正值青壯年之際，不思循合法正當途徑獲
    致財富，竟與許晉發、許晉榮、楊宗霖及鄭有勝等人，憑恃
    暴力、持兇器強取被害人財物花用，嚴重破壞社會治安，並
    戕害被害人身心甚鉅，及其犯罪動機、目的、手段及所生危
    害程度，惟念被告坦承犯行，態度良好，且被告實際上並未
    傷害被害人甲○○之身體或生命，所強盜錢財為9000餘元尚
    非甚多等一切情狀，量處如主文所示之刑。至共犯許晉發、
    許晉榮、楊宗霖3 人所攜帶之尖刀1 支，雖係許晉發、許晉
    榮、楊宗霖等人共同實施加重強盜犯罪所用之物，然該尖刀
    1 支既未扣案，無證據證明係被告或許晉發、許晉榮、楊宗
    霖及鄭有勝等人所有，且復查無其他證據足認是否仍然存在
    ，為免將來執行困難計，爰不併為沒收之諭知，附此敘明。
據上論結，應依刑事訴訟法299 條第1 項前段，刑法第2 條第1
項、修正前刑法（下同）第28條、第330 條第1 項，判決如主文
。
本案經檢察官劉慕珊到庭執行職務。
中　　華　　民　　國　　96　　年　　4 　　月　　3 　　日
                  刑事第七庭  審判長法  官  李淑惠
                                    法  官  蔡川富
                                    法  官  張茹棻
以上正本證明與原本無異。
如不服本判決，應於收受判決後10日內，向本院提出上訴狀。
中　　華　　民　　國　　96　　年　　4 　　月　　4 　　日
                                    書記官  陳惠玲
附錄本件判決論罪科刑法條：
刑法第330 條第1 項
犯強盜罪而有第321 條第1 項各款情形之一者，處7 年以上有期
徒刑。
刑法第321 條第1 項第3 款、第4 款
犯竊盜罪而有下列情形之一者，處6 月以上、5 年以下有期徒刑
：
三、攜帶兇器而犯之者。
四、結夥3 人以上而犯之者。
